臺灣臺南地方法院臺南簡易庭民事判決
110年度南簡字第1927號
原      告  黃彩惠  

訴訟代理人  陳鼎駿律師
複代 理 人  張筑穎律師
被      告  黃絢琳  


訴訟代理人  張簡明杰律師

上列被告因過失傷害案件，原告提起刑事附帶民事訴訟請求侵權
行為損害賠償，由本院刑事庭以110年度交簡附民字第287號刑事
附帶民事訴訟裁定移送前來，經本院臺南簡易庭於民國111年7月
14日言詞辯論終結，判決如下：
    主      文
被告應給付原告新臺幣741,590元，及其中新臺幣731,852元自
民國110年11月30日起、其中新臺幣9,738元自111年1月26日起，
均至清償日止，按年息百分之5計算之利息。
原告其餘之訴駁回。
訴訟費用由被告負擔2分之1，餘由原告負擔。
本判決第1項，得假執行。
原告其餘假執行之聲請駁回。
    事實及理由
壹、程序方面：按訴狀送達後，原告不得將原訴變更或追加他訴
    ，但擴張或減縮應受判決事項之聲明者，不在此限，民事訴
    訟法第255條第1項第3款定有明文。又原告於判決確定前，
    得撤回訴之全部或一部。但被告已為本案之言詞辯論者，應
    得其同意；訴之撤回應以書狀為之。但於期日，得以言詞向
    法院或受命法官為之，民事訴訟法第262條第1項、第2項亦
    分別定有明文。本件原告提起刑事附帶民事訴訟時聲明第1
    項原係請求：「被告應給付原告新臺幣（下同）1,466,234
    元（機車修理費用5,803元+醫療費用293,854元+交通費7,68
    5元+輔具12,500元+看護費用288,000元+工作損失358,392元
    +精神慰撫金50萬元），及自起訴狀繕本送達翌日起至清償
    日止，按年息百分之5計算之利息。」嗣於民國111年1月25
    日言詞辯論期日當庭撤回有關機車修理費用部分之請求後，
    再以言詞追加請求此部分之損害，並當庭及以民事擴張聲明
    狀變更訴之聲明為：「被告應給付原告1,470,169元（機車
    修理費用5,803元+醫療費用295,134元+交通費8,340元+輔具
    14,500元+看護費用288,000元+工作損失358,392元+精神慰
    撫金50萬元），及其中1,460,431元自民事起訴狀繕本送達
    翌日起、9,738元自111年1月26日起，均至清償日止，按年
    息百分之5計算之利息。」核與上開規定尚無不合，應予准
    許。
貳、實體方面：
一、原告起訴主張：
　㈠被告僅領有小型車駕駛執照，卻於110年1月16日9時21分許，
    騎乘車牌號碼000-0000普通重型機車，沿臺南市○○區○○街○○○○
    ○○○○○○街00號前時，其原應注意車前狀況，與前車保持安全
    距離，並隨時採取必要之安全措施；而依當時情形，天候晴
    、日間自然光線、柏油路面、路面乾燥、無缺陷、無障礙物
    、視距良好，並無不能注意之情事，詎竟疏未注意及此，自
    後追撞行駛於同向前方由原告騎乘之車牌號碼000-0000普通重
    型機車，致原告人車倒地，受有胸椎第11節、腰椎第1節壓迫
    性骨折、尾骨骨折、尾骨挫傷等傷害。而被告上開過失傷害
    之行為業經本院以110年度交簡字第3441號刑事簡易判決判
    處被告汽車駕駛人，無駕駛執照，因過失傷人，處有期徒刑
    3月，如易科罰金，以1,000元折算1日確定在案。
  ㈡被告上開過失傷害行為與原告身體受傷結果間有相當因果關
    係，被告自應負侵權行為損害賠償責任，爰將原告請求之項
    目及金額臚列於下：
　　⒈機車修理費用5,803元：
　　　⑴原告因系爭車禍事故，致所騎乘之系爭MZJ-8856普通重
        機車毀損，經送和昌車行維修，總計支出修復費用7,60
        0元，其中維修材料費為6,160元，工資為1,440元。
　　　⑵又系爭MZJ-8856普通重機車為108年11月19日購入，迄本
        件車禍發生時即110年1月16日，已使用1年2月，則零件
        扣除折舊後之修復費用估定為4,363元【計算方式：1.
        殘價=取得成本÷（耐用年數+1）即6,160÷（3+1）≒1,54
        0（小數點以下四捨五入）；2.折舊額=（取得成本-殘
        價）×1/（耐用年數）×（使用年數）即（6,160-1,540
        ） ×1/3×（1+2/12）≒1,797（小數點以下四捨五入）；
        3.扣除折舊後價值=（新品取得成本-折舊額）即6,160-
        1,797=4,363】　
　　　⑶基上，原告所得請求之機車回復原狀費用為5,803元（維
        修材料費4,363元+工資1,440元=5,803元）。
    ⒉醫療費用295,134元：原告因系爭車禍致受有胸椎第11節、
      腰椎第1節壓迫性骨折、尾骨骨折、尾骨挫傷等傷害，經
      前往奇美醫療財團法人奇美醫院（下稱奇美醫院）、台灣
      基督長老教會新樓醫療財團法人台南新樓醫院（下稱新樓
      醫院）就診治療，總計支出醫療費用295,134元。
　　⒊交通費用8,340元：原告因系爭車禍事故致腰椎骨折，開刀
      後需輔具支撐，無法自行駕車，因此有搭乘計程車之必要
      ，爰請求交通費用8,340元。
　　⒋輔具14,500元：原告因系爭車禍事故致腰椎骨折，經醫師
      診斷需使用背架保護，故而支出背架費用14,500元。
　　⒌看護費用288,000元：
　　　⑴原告因系爭車禍事故致受有胸椎第11節、腰椎第1節壓迫
        性骨折、尾骨骨折、尾骨挫傷等傷害，顯見原告受創甚
        深，不僅需仰賴背架保護，更需專人照護。再者，由新
        樓醫院診斷證明書（原證4）醫囑之記載，已可證原告
        所受脊椎傷勢不輕，術後仍需經由輔具支撐保護，行動
        有諸多不便，更需服用止痛藥及旁人攙扶，才得緩慢行
        動，亦可徵原告確實受有專人全日照護之必要，而實際
        上原告亦因系爭車禍致由子女及姊姊等家人照護其起居
        。
　　　⑵被告雖辯稱專人照顧係指「需專人不定時協調粗重或困
        難之動作」，然衡諸原告受傷之部位為脊椎，係作為支
        撐身體之重量及協助身體軀幹動作與姿態協調等重要部
        位，實則不論是起身或是行走等日常行為，對原告而言
        ，均屬困難執行之動作，故實無困難或簡單動作之區分
        ，甚者，不定時協助更代表需有人隨侍在側協助原告行
        動，是依被告所辯亦可見原告確實有專人全日看護之必
        要。　
      ⑶另親屬看護通常較一般看護工之照顧更為細心，親情看
        護所付出之勞心勞力，實不亞於一般看護工之照顧，因
        此親屬看護之費用應比照僱用職業護士看護即每日以2,
        000元計算，原告因系爭車禍事故，長期由子女照顧，
        是原告請求以每日2,000元計算，共計288,000元（144×
        2,000=288,000）之看護費用，應屬適當。
    ⒍不能工作之薪資損失358,392元：
　　　⑴原告於車禍受傷後，自110年1月16日事發後至少需休養
        至110年6月8日，共計144日，已如上述。又原告於車禍
        發生前為晶華美術燈行之獨資負責人，工作時需要卸貨
        、搬貨、載貨，然卻因被告之過失行為致系爭車禍發生
        ，造成原告受有胸椎第11節、腰椎第1節壓迫性骨折、
        尾骨骨折、尾骨挫傷等傷勢，更需經由背架保護，顯然
        無法再進行卸貨、搬貨、載貨之動作，足見原告確實有
        不能工作之損失。
      ⑵又原告難以燈具行營利所得計算出原告實際工作所得，
        故依實務見解，於當事人難以提供薪資證明，法院亦得
        依行政主管機關之薪資調查統計結果作為其工作薪資之
        計算依據。而由勞動部110年5月所發布之109年7月職類
        別薪資調查統計結果（原證12）可知，109年7月批發及
        零售業之主管及監督人員之薪資為每月74,665元，本件
        原告為晶華美術燈行之負責人，以主管之薪資計算應屬
        合理，故原告主張應以每月74,665元計算原告之不能工
        作損失，共計358,392元【計算式：74,665×（144/30）
        =358,392】應屬適當。
　　　⑶縱認以勞動部薪資調查統計「主管及監督人員」計算有
        過高之情，則以「批發及零售業」行業之總計平均值作
        為不能工作損失之薪資計算，亦尚屬合理。再退步言，
        縱無法以「主管及監督人員」、「批發及零售業」行業
        之總計平均值來計算不能工作損失，原告亦主張以最低
        工資予以計算之。
　　⒎精神慰撫金50萬元：原告因被告之傷害行為受有上開傷害
      ，迄今仍需奔波多家醫院長期回診治療，忍痛復健，付出
      相當之心力，夜裡更總因疼痛難以入眠；且原告於車禍發
      生前不僅長期照料婆婆，更經營燈具行，現卻因被告之過
      失行為，致需委由他人照料婆婆，經營近30年之燈具行亦
      因身體不堪負荷僅能向主管機關申請歇業，自身更需他人
      照料，精神痛苦萬分；甚者，被告迄今仍未與原告達成和
      解，亦未提出適合之賠償方案，更否認犯罪，顯見被告犯
      後毫無悔意，是此次事故對原告所造成傷害，顯非筆墨所
      能形容，爰請求精神慰撫金50萬元，以資慰藉。
　　⒏另原告因系爭車禍事故已受領富邦產物保險股份有限公司
      （下稱富邦產險公司）所賠付之強制汽車責任險保險金85
      ,387元，惟原告尚未於本案請求金額中自行扣除。　
　㈢並聲明：
　　⒈被告應給付原告1,470,169元，及其中1,460,431元自民事
      起訴狀繕本送達翌日起、9,738元自111年1月26日起，均
      至清償日止，按年息百分之5計算之利息。
　　⒉原告願供擔保，請准宣告假執行。　
二、被告辯稱：
　㈠針對原告請求被告賠償之金額，茲答辯如下：
　　⒈機車修理費用5,803元部分：不爭執，同意給付。
    ⒉醫療費用295,134元部分：不爭執，同意給付。
　　⒊交通費用8,340元部分：不爭執，同意給付。
　　⒋輔具14,500元部分：不爭執，同意給付。
　　⒌看護費用288,000元部分：
　　　⑴不爭執原告之病情需由專人照護144日。
  　　⑵爭執每日看護費用應僅以1,000元計，蓋照護者為子女，
        不可能如同照護機構般由專人輪班照護24小時，且原告
        接受「千斤頂撐開及骨漿成型手術」2周內應能回歸正
        常生活，請24小時制看護是否有必要性，容有疑義。
    ⒍不能工作之薪資損失358,392元：
　　　⑴原告既為商號之負責人，商號之營運收益則賴其員工為
        其工作，而非貢獻自身勞力獲利，故原告稱因修養而無
        法「工作」，應指一般受薪之勞工因修養而無法服勞務
        ，無法獲得相對支薪報酬而言。原告身為負責人，縱使
        有修養之必要，尚得對其員工下達指令、審閱相關報表
        及管理員工等，自無因需休養而有相關工作損失可言。
      ⑵縱認原告有工作損失，因原告就自己於系爭車禍發生時
        之工作收入，並未提出相關證據以證明具體金額，故本
        院尚不得在未審酌原告勞動力減損程度、受傷前後身體
        健康狀態、教育程度、專門技能、社會經驗等因素下，
        單憑原告稱以「主管及監督人員每月薪資為74,665元」
        作為計算不能工作或勞動能力減少之計算標準，被告認
        此部分應以110年度之每月基本工資24,000元為計算基
        準。
　　⒎精神慰撫金50萬元部分：
　　  ⑴被告於車禍發生當下即有慰問原告，嗣於雙方調解及刑
        事程序開庭時，亦均有當面向原告致歉，坦承自身過失
        ，並時常關懷原告病症；被告先前亦於調解時提出具體
        之賠償條件，並非無賠償意願，惟原告請求之損害賠償
        金額高達百萬元，實非甫進入社會工作、資力有限之被
        告所能負擔，故雙方對於賠償金額差距過大而無法達成
        共識；且被告始終認為係自己過失，致原告傷害，無逃
        避卸責之理，可證被告絕非對原告不聞不問、毫無悔意
        與誠意之人。
      ⑵另原告接受「千斤頂脊髓及骨漿植入微創手術」後，復
        原快速，且情形應屬良好，從兩造LINE對話紀錄中原告
        稱「照顧失智老人嬰兒，對我甘之如飴」等語，可證原
        告尚非無法活動且有痛苦不堪等情事。
      ⑶衡諸上情，可見被告已誠心認錯及向原告致歉，並提出
        實具誠意之和解方案，復參以被告所為究非蓄意造成原
        告之身體傷害，乃原告就精神慰撫金部分請求50萬元，
        實屬過高，應以10萬元以下為妥。
　㈡另被告對原告因系爭車禍事故已受領富富邦產險公司所賠付
    之強制汽車責任險保險金85,387元乙情不爭執，同意從醫療
    費中予以扣除。　
  ㈢並聲明：原告之訴駁回。
三、本院之判斷：
  ㈠原告主張：被告僅領有小型車駕駛執照，卻於110年1月16日9
    時21分許，騎乘車牌號碼000-0000普通重型機車，沿臺南市○○
    區○○街○○○○○○○○○○街00號前時，其原應注意車前狀況，與前
    車保持安全距離，並隨時採取必要之安全措施；而依當時情
    形，天候晴、日間自然光線、柏油路面、路面乾燥、無缺陷
    、無障礙物、視距良好，並無不能注意之情事，詎竟疏未注
    意及此，自後追撞行駛於同向前方由原告騎乘之車牌號碼000-
    0000普通重型機車，致原告人車倒地，受有胸椎第11節、腰椎
    第1節壓迫性骨折、尾骨骨折、尾骨挫傷等情，業經本院依
    職權調取本院110年度交簡字第3441號刑事偵審卷宗核閱無
    訛，且為被告所不爭執，堪認為真實。
  ㈡按因故意或過失，不法侵害他人之權利者，負損害賠償責任
    ；不法侵害他人之身體或健康者，對於被害人因此喪失或減
    少勞動能力，或增加生活上之需要時，應負損害賠償責任；
    不法侵害他人之身體、健康、名譽或自由者，被害人雖非財
    產上之損害，亦得請求賠償相當之金額；民法第184條第1項
    前段、第193條第1項及第195條第1項前段分別定有明文。查
    被告騎乘機車發生系爭車禍，既難辭過失之咎，而原告因系
    爭車禍致受有胸椎第11節、腰椎第1節壓迫性骨折、尾骨骨
    折、尾骨挫傷等傷害，則被告之過失行為，與原告之前開傷
    害間，自有相當之因果關係，從而，原告依侵權行為之法律
    關係，請求被告負損害賠償責任，於法自屬有據。而原告所
    請求之各項費用支出，是否均屬必要，茲就各項目分別審酌
    ：
    ⒈機車修理費用5,803元、醫療費用295,134元、交通費用8,3
      40元及輔具14,500元（共323,777元）部分：被告就原告
      此部分之請求既同意給付，則原告此部分之請求，自有理
      由。
　　⒉看護費用288,000元部分：原告主張其受傷後需專人照顧共
      144日，業已提出奇美醫院、新樓醫院之診斷證明書為證
      ，亦為被告所不爭執（本院卷第237頁），是原告此部分
      之請求（144×2,000），亦有理由。而被告雖爭執親屬看
      護每日看護費用應以1,000元計算云云，然按被害人因受
      傷需人看護，而由親屬看護時，雖無現實看護費之支出，
      亦應認被害人受有相當看護費之損害而得向加害人請求賠
      償（最高法院92年度臺上字第1626號民事判決參照）。又
      親屬代為照顧被害人之起居，固係基於親情，但親屬看護
      所付出之勞力並非不能評價為金錢，雖因二者身分關係而
      免除被害人之支付義務，惟此種基於身分關係之恩惠，自
      不能加惠於加害人。故由親屬看護時，雖無現實看護費之
      支付，仍應認被害人受有相當於看護費之損害，得向被告
      請求賠償，始符公平原則。而本件原告因系爭車禍係受有
      胸椎第11節、腰椎第1節壓迫性骨折、尾骨骨折、尾骨挫
      傷等傷害，觀其傷勢，不論是起身坐臥或是行走等日常行
      動，對原告傷勢而言均屬係需人協助之動作，即原告係不
      定時需專人隨侍在側以協助其日常生活所必需，自有專人
      全日看護之必要，此亦有新樓醫院之回函在卷可稽（本院
      卷第183頁），是被告此部分所辯，尚難憑採。
    ⒊不能工作之薪資損失358,392元部分：
      ⑴原告主張其於車禍受傷前係晶華美術燈行之獨資負責人
        ，因系爭車禍發生致其無法工作共144日等語，而被告
        既不爭執原告於車禍後需專人看護144日，致無法工作
        等情，則原告主張其受傷後不能工作期間，受有薪資之
        損失，應堪憑採。
　　　⑵而原告雖主張以勞動部110年5月所發布之109年7月職類
        別薪資調查統計結果中109年7月批發及零售業之主管及
        監督人員之薪資每月74,665元或以批發及零售業行業之
        總計平均值作為每月工作損失之計算基準，然此為被告
        所否認，並抗辯原告並未提出其實際工作所得證明，縱
        有損失，亦應以一般勞工之基本薪資計算原告之工作損
        失云云，本院審酌原告既未能提出其於系爭車禍發生前
        實際之工作所得證明（查無晶華美術燈行之營利事業所
        得稅結算申報，且原告於109年度自晶華美術燈行之營
        利所得申報僅為48,872元），而勞動部110年5月所發布
        之109年7月職類別薪資調查統計結果並不當然等同原告
        之實際工作所得，是本院認應依一般勞工之基本薪資計
        算原告不能工作之損害。而我國勞工經行政院核定自11
        0年1月起每月之基本工資為24,000元，是原告請求被告
        給付之工作損失於115,200元（24,000/30×144日）範圍
        內，為有理由，應予准許；逾此部分之請求，為無理由
        ，應予駁回。
　　⒋精神慰撫金50萬元部分：按慰撫金之賠償須以人格權遭遇
      侵害，使精神上受有痛苦為必要，其核給之標準固與財產
      上損害之計算不同，然非不可斟酌雙方身分資力與加害程
      度，及其他各種情形核定相當之數額（最高法院51年台上
      字第223號例參照）。本件原告因被告之過失行為致其受
      有前開傷勢，而需休養三個月，其精神上自受有痛苦，是
      原告請求被告給付精神慰撫金，洵屬有據。本院審酌原告
      係專科畢業、車禍前為獨資商號負責人 ，目前無業，及1
      09年度各類所得總額為235,783元，名下財產總額為21,27
      7,880元；而被告則係高職畢業、目前擔任家管工作，109
      年度各類所得總額為0元、名下亦無任何財產等情，業據
      兩造自陳在卷，並有兩造稅務電子閘門財產所得調件明細
      表在卷可稽，本院依兩造之身分、教育程度、經濟能力、
      社會地位及原告所受之傷勢、系爭事故發生之前開情節等
      ，認原告請求慰撫金50萬元，尚屬過高，應核減為10萬元
      ，方稱允適。至被告辯稱原告術後良好，尚能「照顧失智
      老人、嬰兒」，並提出兩造之LINE對話紀錄為憑，然觀諸
      該對話內容之前後文，原告之真意應係指其受傷前需照顧
      老小，並非指其於受傷後尚能照顧老小，是被告此部分所
      辯，亦非可採。  
　　⒌綜上，被告應賠償原告之損害金額合計為826,977元（機車
      修理費用5,803元、醫療費用295,134元、交通費用8,340
      元、輔具14,500元+看護費用288,000元+不能工作之薪資
      損失115,200元+精神慰撫金10萬元）。
　  ⒍然按保險人依本法規定給付之保險金，視為加害人或被保
      險人損害賠償金額之一部分，加害人或被保險人受賠償請
      求時，得扣除之；特別補償基金依前條規定為補償者，視
      為加害人或汽車所有人損害賠償金額之一部分，強制汽車
      責任保險法第30條、第39條第1項定有明文。查本件原告
      已依強制汽車責任保險法第40條第1項第2款之規定領取保
      險理賠金85,387元，此為兩造所不爭執，自係屬實，依前
      開說明，原告所受領之上開給付，視為應給付賠償額之一
      部分，而原告亦已同意予以扣除，從而，原告尚得請求之
      金額為741,590元。
四、綜上所述，原告主張依侵權行為之法律關係，請求被告給付
    741,590元，及其中731,852元自民事起訴狀繕本送達之被告
    翌日即110年11月30日起、其中9,738元自111年1月26日起，
    均至清償日止，按年息百分之5計算之利息部分，為有理由
    ，應予准許；超過上開應准許之部分，即非正當，要難准許
    ，應予駁回。又本件係屬民事訴訟法第427條第1項簡易訴訟
    事件所為被告部分敗訴之判決，依同法第389條第1項第3款
    規定，就原告勝訴部分，應依職權宣告假執行（此部分雖經
    原告陳明願供擔保，聲請宣告假執行，惟其聲請不過促請法
    院職權發動，本院毋庸就其聲請為准駁之裁判）；另原告其
    餘之訴既經駁回，其假執行之聲請亦失所附麗，應併予駁回
    。
五、據上論結，本件原告之訴，為一部有理由、一部無理由，依
    民事訴訟法第436條第2項、第79條、第389條第1項第3款，
    判決如主文。
中　　華　　民　　國　　111 　年　　7 　　月　　28　　日
                  臺灣臺南地方法院臺南簡易庭
                        法  官  洪碧雀
以上正本證明與原本無異。
如不服本判決，應於送達後20日內向本院提出上訴狀（須附繕本
）。如委任律師提起上訴者，應一併繳納上訴審裁判費。
中　　華　　民　　國　　111 　年　　7 　　月　　28　　日
                        書記官  林政良